【裁判字號】    95,台上,7264
【裁判日期】    951228
【裁判案由】    偽造文書
【裁判全文】
最高法院刑事判決            九十五年度台上字第七二六四號
上  訴  人  甲○○
選任辯護人  蔡宏修律師
上列上訴人因偽造文書案件，不服台灣高等法院中華民國九十五
年七月五日第二審判決（九十一年度上訴字第二八八八號，起訴
案號：台灣台北地方法院檢察署八十八年度偵字第四七０三號）
，提起上訴，本院判決如下：
    主  文
原判決關於甲○○部分撤銷，發回台灣高等法院。
    理  由
本件原判決維持第一審關於上訴人甲○○部分，依牽連犯從一重
論處上訴人共同連續行使偽造私文書，足以生損害於他人罪刑，
駁回上訴人在第二審之上訴，固非無見。
惟查：一、有罪判決書所記載之犯罪事實，為論罪科刑適用法律
之基礎，故凡於適用法律有關之重要事項，必須詳加認定，明確
記載，然後於理由內敘明犯罪事實所憑之證據及認定之理由，始
足為適用法律之依據。原判決事實欄載稱上訴人甲○○與原審共
同被告陳勇全等人，以陳勇全提供偽造之信用卡及上訴人提供之
簽帳端末機（ＥＤＣ），自民國八十七年十二月十日起至同年月
十一日止共盜刷十四筆，而為行使，其「卡號詳（如原判決）附
表（下稱附表）一之一」、「刷卡消費明細表見附表一之二」；
另自八十八年二月三日起至同年月八日止，持偽造之白卡四十二
張，盜刷二百六十筆，其「卡號詳附表二之一」、「刷卡消費明
細表見附表二之二」等情（見原判決第二至四頁），而觀諸原審
判決書正本，並無上開所謂之附表，其關於上述偽造私文書、詐
欺部分具體事實之記載即付闕如，不足為適用法律之依據，自難
認適法。二、原判決事實欄所載上訴人參與上述盜刷部分之犯罪
事實，其中並無「ＰＥＴＥＲ」之共犯，其事實欄第一項之（二
）載稱：陳勇全承前偽造文書及意圖為自己不法所有之摡括犯意
，又於八十八年四月間起至六月間止，與「ＰＥＴＥＲ」基於共
同之犯意聯絡，由「ＰＥＴＥＲ」提供美國運通銀行等十五家銀
行所製發信用卡之「內碼」資料，交由陳勇全偽造信用卡或白卡
，而於八十八年四月間至六月間至特約商店刷卡消費購物，共詐
得價值新台幣（下同）二十九萬八千零十二元財物等情部分，亦
未認定上訴人於此部分與陳勇全等人間有犯意聯絡及行為分擔之
共同正犯關係；然其理由第二項之論斷卻謂：「核被告甲○○、
陳勇全所為，均係犯刑法第二百十六條、第二百二十條、第二百
十條行使偽造準私文書、第二百十條之行使偽造私文書、第三百
三十九條第一項詐欺取財既遂罪、其中為聯信中心撥款後止付之
七十九萬三千一百八十六元部分則其犯罪尚屬未遂，核所為係犯
刑法第三百三十九條第三項、第一項之詐欺取財未遂罪，……又
被告二人間及分別與真實姓名不詳綽號『麻糬』、『ＰＥＴＥＲ
』之成年男子就上開犯行，有犯意之聯絡及行為之分擔，均為共
同正犯」云云（見原判決第十六頁），似認定上訴人就本案全部
犯行均與陳勇全、「ＰＥＴＥＲ」等人間為共同正犯，難謂無理
由矛盾之違誤。三、原判決事實欄載稱上訴人「於八十七年十月
中旬……分別持上開存摺分至上海商銀民生分行、世華聯合商業
銀行新生分行提領，並與『麻糬』、陳勇全四六分帳」，此與其
認定上訴人係自八十七年十二月十日起，提供簽帳終端機與陳勇
全以偽卡盜刷之犯罪時間起始點，前後不一致；又上訴人行為後
，刑法係於九十四年二月二日修正公布，其中連續犯、牽連犯等
規定均經刪除，並於九十五年七月一日施行，原判決理由竟謂「
刑法第二條第一項於民國九十四年七月七日已修正公布……並於
九十五年三月一日施行」（見原判決第四、十五頁），俱有可議
。以上或為上訴意旨所指摘，或為本院得依職權調查之事項，應
認原判決關於上訴人甲○○部分有撤銷發回更審之原因。
據上論結，應依刑事訴訟法第三百九十七條、第四百零一條，判
決如主文。
中    華    民    國  九十五  年  十二    月  二十八  日
                      最高法院刑事第七庭
                          審判長法官  呂  潮  澤
                                法官  吳  昆  仁
                                法官  孫  增  同
                                法官  趙  文  淵
                                法官  吳      燦
      本件正本證明與原本無異
                                      書  記  官
中    華    民    國  九十六  年    一    月    四    日
                                                    Ｒ


司法院資訊處製作；財團法人民間司法改革基金會備份。
